臺灣士林地方法院民事判決　　　　　　　 93年度訴字第145號
原　　　告　丙○○○
　　　　　　　　　　　2
訴訟代理人　丁○○
　　　　　　乙○○
　　　　　　　　　　　2
被　　　告　己○○
訴訟代理人　謝震武律師
　　　　　　徐念懷律師
複代理人　　吳青峰律師
　　　　　　　　　　　送達代.
　　　　　　　　　　　　區○○.
被　　　告　戊○○
　　　　　　甲○○
上列當事人間清償借款事件，本院於94年1 月31日言詞辯論終結
，判決如下：
    主      文
被告己○○應給付原告新台幣伍佰萬元，及自民國九十三年七月
四日起至清償日止，按年息百分之五計算之利息。
被告戊○○、甲○○應連帶給付原告新台幣伍佰萬元，及自民國
九十三年七月四日起至清償日止，按年息百分之五計算之利息。
本判決之任一被告已履行一部或全部之給付者，其他被告均免為
一部或全部之給付。
原告其餘之訴駁回。
訴訟費用由被告己○○負擔二分之一，由被告戊○○、甲○○連
帶負擔二分之一。
本判決於原告以新台幣壹佰陸拾陸萬柒仟元為被告供擔保後，得
假執行。但被告己○○如以新台幣伍佰萬元為原告預供擔保，得
免為假執行。
原告其餘假執行之聲請駁回。
    事實及理由
一、按訴狀送達後，原告不得將原訴變更或追加他訴。但擴張或
    減縮應受判決事項之聲明者，不在此限，民事訴訟法第255
    條第1 項第3 款定有明文。原告於訴狀送達後減縮請求之利
    息，應予准許。
二、被告戊○○、甲○○未於言詞辯論期日到場，核無民事訴訟
    法第386 條各款所列情形，爰依原告之聲請，由其一造辯論
    而為判決。
三、原告主張：被告己○○為購置房地以被告戊○○、甲○○為
    保證人，於民國86年5 月19日、同年月25日各向原告借貸新
    台幣（下同）2,500, 000元、14,500,000元，尚欠5,000,00
    0 元未償還，爰本於消費借貸及保證之法律關係，求為判決
    命被告連帶給付5,000,000 元及自93年7 月4 日（即被告戊○○、甲○○登報日93年4 月3 日經60日，再經1 個月之翌
    日）起至清償日止，按年息5%計算之利息等語。並聲明：(一)
    被告應給付原告5,000,000 元，及自93年7 月4 日起至清償
    日止，按年息5%計算之利息。(二)願供擔保，請准宣告假執行
    。
四、被告己○○則以：被告己○○於86年5 月10日出境至88年6
    月22日始返國，不可能於86年5 月19日、同年月25日簽立借
    據予原告。又系爭法拍屋之買受人係被告戊○○，原告係將
    票號BE0000000 支票交付被告甲○○，消費借貸關係存在於
    原告與被告戊○○間，被告己○○僅係代被告戊○○給付少
    許利息予原告，被告己○○並非借用人等語，資為抗辯。並
    聲明：(一)原告之訴駁回。(二)如受不利判決，願供擔保請求免
    為假執行之宣告。
五、被告戊○○、甲○○未於未於言詞辯論期日到場，亦未提出
    準備書狀作何聲明或陳述。
六、兩造不爭執之事實：
  (一)原告提出之86年5 月25日借據上「戊○○」、「甲○○」之
    簽名及印文係真正。
  (二)原告提出之86年5 月19日借據上「甲○○」之簽名及指印係
    真正。
  (三)原告提出之90年6 月6 日、7 月11日、91年4 月10日簽呈上
    「己○○」之簽名係真正。
  (四)戊○○於86年5 月20日向本院民事執行處投標以17,212,000
    元標得坐落台北市○○區○○段4 小段255 地號土地及其上
    門牌號碼台北市○○區○○街158 號5 樓房屋，並於同日繳
    納保證金2,500,000 元，於同年5 月27日繳納餘款14,712,0
    00元。
  (五)票號BE0000000 、面額14,500,000元之台灣省合作金庫支票
    係原告交給被告甲○○，被告戊○○交給本院民事執行處作
    為拍定價金。
  (六)己○○分別於88年1 月21日91年12月17日92年1 月9
    日92年3 月7 日92年4 月7 日92年7 月22日匯款3,
    5417元28,455元28,455元28,455元28,455元28,4
    55元至原告帳戶內。
七、得心證之理由：
  本件兩造所爭執之處，應在於(一)被告己○○有無於86年5 月19
  日、同年月25日各向原告借貸2,500,000 元、14,500,000元？
  (二)原告有無交付借款？
　(一)按當事人主張有金錢借貸關係存在，須就其發生所須具備之
  　特別要件即金錢之交付及借貸意思表示互相一致負舉證之責
    任，若僅證明有金錢之交付，未證明借貸意思表示互相一致
    者，尚不能認為有金錢借貸關係存在（最高法院81年度台上
    字第2372號判決參照）。本件原告主張兩張間有借貸關係存
    在，其已交付借款之事實，已為被告己○○所否認，原告自
    應就該事實負舉證之責。
  (二)原告提出之86年5 月19日借據（見本院卷第88-1頁）上「甲○○」之簽名、指印及86年5 月25日借據（見本院卷第8 頁
    ）上「戊○○」、「甲○○」之簽名、印文以及90年6 月6
    日、7 月11日、91年4 月10日簽呈（見本院卷第76、77、78
    頁）上「己○○」之簽名皆真正乙節，為被告己○○所不爭
    執。又86年5 月25日借據上「己○○」之簽名雖非原本，惟
    以肉眼比對該簽名之筆鋒、運勢與簽呈上「己○○」簽名之
    筆鋒、運勢完全相同，應屬同一人之字跡。又被告己○○自
    認其於86年5 月25日未在國內，則原告謂因被告己○○借款
    時不在國內，乃傳真簽名之借據等情，似非虛妄。
  (三)86年5 月25日借據上記載：「茲向黃媽媽（丙○○○）女士
    商借新台幣壹仟肆佰伍拾萬元整（00000000）連同5/20借資
    新台幣貳佰伍拾萬（0000000）共 借資壹仟柒佰萬元正（00
    000000）購買台北市○○區○○街57號4 樓房屋。資金若未
    全部清償，該屋無條件歸屬黃媽媽。借資人：己○○　保證
    人：戊○○　保證人：甲○○」等語，而被告戊○○曾於86
  　年5 月20日向本院民事執行處投標以17,212,000元標得坐落
    台北市○○區○○段4 小段255 地號土地及其上門牌號碼台
    北市○○區○○街158 號5 樓房屋，並於同日繳納保證金2,
    500,000 元，於同年5 月27日繳納餘款14,712,000元。又被
    告戊○○交予本院民事執行處之票號BE0000000 、面額14,5
    00,000元之台灣省合作金庫支票（見本院卷第69、70頁），
    係原告交給被告甲○○等情，為被告己○○所不爭執。是被
    告戊○○繳納拍定價金之金額、日期與原告主張之借款金額
    、日期完全相符，雖借據上記載之門牌號碼與拍賣房屋之門
    牌號碼有些許不符，惟本院並未拍賣借據所記載門牌號碼之
    房屋，原告亦稱該門牌號碼係被告己○○所書寫，該項不符
    與借據內容之真正與否自不相關。再參諸原告提出之傳真（
    見本院卷第82頁）上記載：「來麥茵茲算算也有四、五年了
    ，這些年來承蒙黃媽媽的提攜與熱心的照顧‧‧‧目前所買
    的這棟房子原以1730萬標到的, 以向您先借了250 萬壓標金
    ，剩餘的金額1480萬，法院規定在5 月27日下星期一前要以
    現金支票交付法院以便辦理過戶，在此我懇請黃媽媽體諒我
    不得已能商借我1480萬幫助我渡過難關，我也想過這對您來
    說這麼多錢要拿出來周轉是十分艱難的，但這畢竟是我要時
    時安置家母一生中唯一的機會，只有再三懇請您的幫忙，您
    的大恩大德我會永遠記在心上，容我以後再好好報答您這份
    厚愛的恩情，1730萬的償還，我已有完整的計劃，新買的房
    子我會找銀行貸款，內湖的房子賣掉
    租，加上我的薪水及兄弟的幫忙‧‧‧而補貼黃媽媽的每月
    利息‧‧‧‧」等語，衡情原告應無可能故意偽造該傳真詐
    欺法院，是86年5 月25日借據上所記載之內容堪認與事實相
    符，應屬可信。
  (四)再者，被告己○○分別於88年1 月21日91年12月17日
    92 年1月9 日92年3 月7 日92年4 月7 日92年7 月22
    日匯款3,5417元28,455元28,455元28,455元28,4
    55元28,455元至原告帳戶內之事實，為被告己○○所不爭
    執，益徵被告己○○確有向原告借款。又86年5 月25日借據
    上已明載被告己○○為「借資人」，被告戊○○為「保證人
    」，且依上述傳真所載被告己○○借款購買房屋係供其母居
    款予原告即謂被告戊○○係借款人。
  (五)綜上所述，原告主張被告己○○於86年5 月19日、同年月25
    日各向其借貸2,500,000 元、14,500,000元，由被告戊○○
    、甲○○擔任保證人，其已交付借款乙節，堪信為真實。
  (六)按稱保證者，謂當事人約定，一方於他方之債務人不履行債
　　務時，由其代負履行責任之契約；保證債務，除契約另有訂
  　定外，包含主債務之利息、違約金、損害賠償及其他從屬於
    主債務之負擔；數人保證同一債務者，除契約另有訂定外，
　　應連帶負保證責任；民法第739 條、第740 條、第748 條分
  　別定有明文。次按借用人應於約定期限內，返還與借用物種
    類、品質、數量相同之物。未定返還期限者，借用人得隨時
    返還，貸與人亦得定一個月以上之相當期限後，催告返還。
    而所謂貸與人得定一個月以上之相當期限催告返還，謂貸與
    人之催告必須定有期限，祗須貸與人有催告之事實，而催告
    後已逾一個月以上相當期限者，即認借用人有返還借用物之
    義務（最高法院73年台抗字第413 號裁定意旨參照）。又公
    示送達，其登載公報或新聞紙者，自最後登載之日起，經二
    十日發生效力；就應於外國為送達而為公示送達者，經六十
    日發生效力；遲延之債務，以支付金錢為標的者，債權人得
    請求依法定利率計算之遲延利息；應付利息之債務，其利率
    未經約定，亦無法律可據者，週年利率為5%，民法第152 條
    、第233 條第1 項前段、第203 條分別規定甚明。從而，原
    告本於消費借貸之法律關係請求被告己○○給付5,000,000
    元及自93年7 月4 日（即被告戊○○、甲○○登報日93年4
    月3 日經60日，再經1 個月之翌日）起至清償日止，按週年
    利率5%計算之利息，及本於保證之法律關係請求被告戊○○
    、甲○○連帶給付5,000,000 元及自93年7 月4 日起至清償
    日止，按週年利率5%計算之利息，於法有據，應予准許。又
    被告戊○○、甲○○並未明示對被告己○○負連帶清償責任
    ，原告訴請被告戊○○、甲○○與被告己○○連帶返還借款
    ，為無理由，應予駁回。又上揭二項債務，應成立不真正連
    帶債務，如其中一被告已履行給付，他被告於履行債權額範
    圍內即免給付義務。
　(七)本件因事證已臻明確，兩造其餘攻擊、防禦方法及所為之立
    證，與判決之結果不生若何影響，毋庸再逐一予以論究。
　(八)原告及被告己○○均陳明願供擔保，分別聲請宣告假執行及
  　免為假執行，經核原告勝訴部分，均核無不合，爰酌定相當
    擔保金額宣告之。至原告敗訴部分，其假執行之聲請失所附
    麗，應予駁回。
八、訴訟費用負擔之依據：民事訴訟法第79條、第85條第2 項。
中　　華　　民　　國　　94　　年　　2 　　月　　14　　日
                  民事第一庭  法  官  楊智勝
以上正本證明與原本無異。
如對本判決上訴須於判決送達後20日內向本院提出上訴狀。
中　　華　　民　　國　　94　　年　　2 　　月　　15　　日
                              書記官  黃王雅寬
